臺灣高等法院刑事判決
110年度上訴字第3661號
上  訴  人  
即  被  告  呂冠泓


選任辯護人  黃俐律師(法扶律師)          
上列上訴人因違反毒品危害防制條例等案件，不服臺灣臺北地方
法院110年度訴字第2號，中華民國110年10月21日第一審判決（
起訴案號：臺灣臺北地方檢察署109年度偵字第29666號、109年
度偵字第31198號），提起上訴，本院判決如下：
    主  文
上訴駁回。
    事  實
一、呂冠泓明知甲基安非他命、伽瑪羥基丁酸(下稱GHB)均係毒
    品危害防制條例第2條第2項第2款所定之第二級毒品，依法
    不得持有、販賣，竟意圖營利，基於販賣第二級毒品甲基安
    非他命、GHB之犯意，先後藉其持用門號0000000000號行動
    電話連結網際網路，以通訊軟體LINE（暱稱為Good）作為聯
    絡工具，分別於附表一編號1至4所示之交易時間、地點，各
    以如附表一「交易價金」欄所載之金額，分別販賣如附表一
    「交易之毒品名稱及交付數量」欄所載之第二級毒品與王朝
    慶、吳唯綸，並收取如附表一編號1至4所示價金（各該次販
    賣毒品之時間、地點、數量、金額均如附表一所載）。
二、案經臺北市政府警察局中正第一分局報請臺灣臺北地方檢察
    署檢察官偵查起訴。　
    理  由
一、證據能力
㈠、按被告以外之人於審判外之陳述，雖不符前4條之規定，而經
    當事人於審判程序同意作為證據，法院審酌該言詞陳述或書
    面作成時之情況，認為適當者，亦得為證據；當事人、代理
    人或辯護人於法院調查證據時，知有第159條第1項不得為證
    據之情形，而未於言詞辯論終結前聲明異議者，視為有前項
    之同意，刑事訴訟法第159條之5第1、2項分別定有明文。本
    判決所引用其他審判外之言詞或書面陳述，經本院於審判期
    日提示，並告以要旨後，檢察官、上訴人即被告呂冠泓及其
    辯護人均未於言詞辯論終結前，就證據能力部分有所異議，
    本院復查無該等證據有違背法定程序取得或顯不可信之情狀
    ，依刑事訴訟法第159條之5第2項之規定，有證據能力。
㈡、本件認定事實所引用之非供述證據，與本案具有關連性，且
    無證據證明係公務員違背法定程式所取得，依刑事訴訟法第
    158條之4反面解釋，當有證據能力，且於本院審理時，提示
    並告以要旨，使檢察官、被告及其辯護人充分表示意見，被
    告於訴訟上之防禦權已受保障，自得為證據使用。
二、經查：　　
㈠、上揭事實，業據被告於警詢、偵查、原審及本院審理時坦承
    不諱（見109偵29666卷第21至24、300頁，原審卷第97、188
    、196頁，本院卷第80、144頁)，核與證人即購毒者王朝慶
    、吳唯綸於警詢、偵查中證述之情節(見109偵29666卷第45
    至47、227至228、234至236、241至245、242至244、253至2
    55頁)大致相符，並有臺北市政府警察局中正第一分局搜索
    扣押筆錄、扣押物品目錄表、扣押物品收據、現場暨扣押物
    品照片、被告之通訊軟體LINE主頁翻拍照片2張、被告與證
    人王朝慶對話紀錄截圖24張、監視器錄影畫面截圖7張、證
    人王朝慶之上網歷程查詢基地台位址紀錄1份、被告與證人
    吳唯綸之通訊軟體LINE對話紀錄截圖及記事本翻拍照片21張
    在卷可稽(見109偵29666卷第61至75、127至139、141、327
    至330頁，109偵31198卷第223至231、233至242頁)，復有扣
    案如附表二所示之物為憑。又扣案如附表二編號1所示之物
    ，經送鑑定結果，檢出甲基安非他命成分一節，亦有交通部
    民用航空局航空醫務中心毒品鑑定書1份附卷為佐（見109偵
    31198卷第123頁），足認被告上開關於本件販賣第二級毒品
    犯行之任意性自白，核與卷內證據資料相符，可資採憑。
㈡、毒品係法所禁止之違禁物，有其獨特之販售通路及管道，非
    可任意取得，復無一定之公定價格，容易增減分裝份量，是
    其各次買賣之價格，當亦各有差異，或隨供需雙方之資力、
    關係之深淺、需求之數量、貨源之充裕與否、販賣者對於資
    金之需求程度如何即殷切與否，以及政府查緝之態度，為各
    種不同之風險評估，而為機動性之調整，是其價格標準，自
    非一成不變，且販賣者從各種「價差」或「量差」或「純度
    」謀取利潤方式，亦有差異，然其所圖利益之非法販賣行為
    目的，則屬相同，並無二致。況依一般民眾普遍認知，毒品
    價格非低、取得不易，且毒品之非法交易，向為政府查禁森
    嚴且重罰不寬貸，衡諸常情，倘非有利可圖，殊無甘冒持有
    毒品遭查獲、重罰之極大風險之理。審諸被告與證人王朝慶
    、吳唯綸間並無特殊情誼或至親關係，茍無任何利益可得，
    實無甘冒遭查緝法辦之風險，而平白為其等免費提供如附表
    一「交易之毒品名稱及交付數量」欄所示數量之毒品，益徵
    被告2次販賣甲基安非他命、GHB水予王朝慶，及2次販賣甲
    基安非他命予吳唯綸，確有從中賺取買賣利得之意圖。
㈢、綜上，本案事證明確，被告犯行，均堪認定，應依法論科。
三、論罪
㈠、甲基安非他命、GHB均為第二級毒品，毒品危害防制條例第2 
    條第2項第2款有明文規定。是核被告所為，均係犯毒品危害
    防制條例第4條第2項之販賣第二級毒品罪。被告各次販賣前
    分別持有甲基安非他命、GHB之行為，各為各該次販賣行為
    所吸收，均不另論罪。
㈡、被告如附表一所載4次販賣第二級毒品犯行間，犯意各別，交
    易、提供毒品之對象、時間及毒品種類、數量互殊，應予分
    論併罰。
㈢、累犯不予加重其刑說明
　　被告前因施用毒品案件，經原審法院以106年度簡字第2002
    號判決判處有期徒刑3月(2次)，並定應執行有期徒刑5月確
    定，於107年1月22日入監執行，同年2月5日徒刑易科罰金出
    監執行完畢等情，有本院被告前案紀錄表附卷可按（見本院
    卷第53至68頁），被告於上述徒刑執行完畢後，5年以內故
    意再犯本案有期徒刑以上之各罪，固均應論以累犯，惟被告
    故意再犯本件販賣第二級毒品犯行，罪質顯與上述施用毒品
    之前案不同，是被告於前案執行完畢後，並無故意再為相同
    罪質之犯罪，復酌以被告之品行及依刑法第57條所列其他科
    刑事項之結果，足認被告尚不具有特別惡性及對刑罰反應力
    薄弱之情事，依司法院釋字第775號解釋意旨，本於罪刑相
    當原則，而無依刑法第47條第1項俱予加重其刑之必要。
㈣、刑之減輕事由
    按犯毒品危害防制條例第4條至第8條之罪於偵查及歷次審判
    中均自白者，減輕其刑，同條例第17條第2項有明文規定。
    查被告就如附表一所載4次販賣第二級毒品犯行，於偵查、
    原審及本院審理時供承不諱，業如前述，各應依毒品危害防
    制條例第17條第2項規定，予以減輕其刑。
㈤、其他不符合減輕其刑之說明　
　⒈本案不符合毒品危害防制條例第17條第1 項減輕或免除其刑
    之規定：　　
  ⑴被告於警詢時供陳：與綽號「Ricky」購買2次毒品，第1次是
    在109年10月20日，第2次是在同年月30日等語（見109偵311
    98卷第49至50頁），然經檢、警查緝後，該名男子係丁筵哲
    ，並查悉丁筵哲於109年10月30日、31日、同年11月1日，販
    賣第二級毒品甲基安非他命共計13公克與被告，案經檢察官
    以110年度偵字第5387、9701號提起公訴，經原審法院以判
    處有罪等情，有原審公務電話紀錄、調查筆錄、訊問筆錄、
    上開起訴書暨原審判決書在卷可徵（見原審卷第147、153至
    184頁，本院卷第91至104頁)。由上可知，丁筵哲係自109年
    10月30日起出售甲基安非他命與被告，而本件被告販賣第二
    級毒品犯行之犯罪時間，均在被告自丁筵哲處取得甲基安非
    他命之前，足認本件被告如附表一所示各次販賣之毒品，與
    丁筵哲無涉，被告未能供出販賣之毒品來源，自無毒品危害
    防制條例第17條第1項減輕或免除其刑規定之適用。
　⑵被告及其辯護人雖謂：丁筵哲於警詢時曾提及109年10月9日
    有因毒品交易而碰面，請審酌是否符合毒品危害防制條例第
    17條第1項規定等語，然觀諸丁筵哲於其所涉販賣毒品案件
    警詢供陳：被告沒有跟我以6700元價格買2公克安非他命，
    這個價格太貴了，不可能等語（見原審卷第167頁）；於同
    案偵查時亦供稱：（問呂冠泓供稱109年10月9日有用6700元
    在西門町漢口街旅館跟你購買2公克之安非他命，是否屬實
    ？）可能有碰面，但我不記得這次有沒有給他，但2公克670
    0元這個價格不可能，太貴了等語（見原審卷第174至175頁
    ），已與被告前開所述不符，且經檢察官偵查結果，亦查無
    丁筵哲此部分犯罪嫌疑，亦難認符合毒品危害防制條例第17
    條第1項規定，被告及其辯護人前開請求，洵屬無據。
  ⒉本案無刑法第59條情輕法重而予酌減其刑之適用：　　
  ⑴辯護人雖請求考量本案有無刑法第59條之適用等語。惟酌量
    減輕其刑，必須犯罪另有特殊之原因與環境，在客觀上足以
    引起一般同情，認為即使予以宣告法定最低度刑期尤嫌過重
    者，始有其適用。此所謂法定最低度刑，固包括法定最低本
    刑；惟遇有其他法定減輕之事由者，則應係指適用其他法定
    減輕事由減輕後之最低度刑而言。倘被告別有其他法定減輕
    事由者，應先適用法定減輕事由減輕其刑後，猶認其犯罪之
    情狀顯可憫恕，即使科以該減輕後之最低度刑仍嫌過重者，
    始得適用刑法第59條規定酌量減輕其刑（最高法院110年度
    台上字第1625號判決意旨參照）。
　⑵查，被告販賣第二級毒品之犯行，經依前述毒品危害防制條
    例第17條第2項規定減輕其刑後，法定最低度刑較原先之法
    定最低度刑已大幅降低，此部分顯已無情輕法重之情形。又
    被告各該次販賣第二級毒品之對象分別為王朝慶、吳唯綸，
    各該次販賣之數量均為甲基安非他命2至5.5公克不等、GHB
    水每次均100毫升，數量非少，且自109年8月26日至同年10
    月28日2個月期間，即販賣4次毒品與他人，對於毒品施用來
    源之提供仍有助益，為害甚鉅，當非個人一己生命、身體法
    益所可比擬，復考量被告行為時年滿47歲，已具相當社會智
    識，自應依循正軌獲取所得，其販毒牟利之作為，相較於安
    分守己正當工作者，顯無法引起一般人之同情或憫恕。是被
    告既無畏嚴刑之峻厲，僅為貪圖不法利益，即鋌而走險共同
    販賣毒品欲供他人施用，自仍應為其行為負責。因此，綜觀
    其情節，實難認屬輕微，洵應嚴厲規範，誠無另有特殊之原
    因或堅強事由，而在客觀上足以引起一般同情之處，自無再
    依刑法第59條規定減輕其刑之餘地。是被告之辯護人於本院
    審理時仍執詞主張就被告所犯如附表一所載各次犯行，請求
    依刑法第59條規定減輕其刑，即難認有據。
四、沒收
㈠、查獲之第一、二級毒品及專供製造或施用第一、二級毒品之
    器具，不問屬於犯罪行為人與否，均沒收銷燬之；犯第4條
    至第9條、第12條、第13條或第14條第1項、第2項之罪者，
    其供犯罪所用之物，不問屬於犯罪行為人與否，均沒收之，
    毒品危害防制條例第18條第1項前段、第19條第1項分別有明
    文規定。又犯罪所得，屬於犯罪行為人者，沒收之；前二項
    之沒收，於全部或一部不能沒收或不宜執行沒收時，追徵其
    價額，刑法第38條之1第1項前段、第3項亦有明文規定。
㈡、扣案如附表二編號1所示甲基安非他命9包係本案被告販賣毒
    品所剩餘乙情，業據被告於原審審理時供承在卷（見原審卷
    第97頁），自應依毒品危害防制條例第18條第1項前段規定
    ，不問屬於犯人與否，宣告沒收銷燬，而各該毒品之包裝袋
    ，因與其上所殘留之毒品難以析離，且無析離之實益與必要
    ，應視同毒品一併沒收銷燬，至送驗耗損部分之毒品因已滅
    失，即無庸再予宣告沒收銷燬。
㈢、扣案如附表二編號2所示行動電話1支（含門號0000000000號S
    IM卡1枚），係被告持以連結通訊軟體LINE，供其作為聯絡
    販賣毒品之用，此有前述通訊軟體LINE對話紀錄截圖可資參
    佐，故不問屬於犯罪行為人與否，應依毒品危害防制條例第
    19條第1項規定，宣告沒收。
㈣、被告販賣如附表一編號1至4所示第二級毒品，獲取同附表編
    號所示價款等情，業據證人王朝慶、吳唯綸證述明確(見109
    偵29666卷第242、244、254頁)，被告所收取販毒價款共計
    新臺幣（下同）30,300元，雖未據扣案，仍應依刑法第38條
    之1第1項前段、第3項之規定，宣告沒收，於全部或一部不
    能沒收或不宜執行沒收時，追徵其價額。
㈤、至員警一併查扣之殘渣袋4個，核屬與本案無關，另夾鏈袋9
    包、電子磅秤1個，被告均否認與本案有關，因綜觀全案卷
    證資料，並無被告持用上開物件違犯本案之事證，故上開物
    件，均不予宣告沒收。
五、對於原審認事用法之判斷及駁回上訴之理由
㈠、原審以被告犯行事證明確，適用毒品危害防制條例第4條第2
    項、第17條第2項之規定，審酌被告明知甲基安非他命、GHB
    均屬第二級毒品，使用容易成癮，足以損害身心，仍分別販
    售、轉讓他人，非法助長毒品流通，戕害國民健康，進而影
    響社會治安，顯見危害重大。惟念被告犯後坦認犯行，將犯
    罪過程據實以告，犯罪後態度良好；酌及各該犯罪之手段、
    方法，販賣毒品數量及所獲利益；兼衡被告智識程度為高中
    肄業，目前從事餐飲業，家庭經濟狀況勉持，有年邁母親需
    要扶養(見原審卷第197頁)等一切情狀，分別量處如附表一
    「原判決宣告刑」欄所示之刑；併斟酌附表一所示各次販賣
    第二級毒品之犯罪時間接近，犯罪手法相似，如以實質累進
    加重方式定應執行刑，勢必科處刑罰之刑度顯將逾越各別犯
    罪行為之不法內涵，而有違罪責相當原則，是依多數犯罪責
    任遞減原則，並酌以法律授與裁量權之目的，就附表一「刑
    之宣告」欄所處之刑，定其應執行有期徒刑6年6月，復就附
    表二所載扣案之甲基安非他命、行動電話，以及未扣案之犯
    罪所得共計30,300元，分別依毒品危害防制條例第18條第1
    項、第19條第1項、刑法第38條之1第1 項、第3 項規定，予
    以宣告沒收銷燬、沒收及追徵價額。經核原審認事用法均無
    違誤，量刑及定應執行刑亦屬妥適。
㈡、被告提起上訴，上訴理由謂以：被告有供出上游，並請求再
    依刑法第59條酌減其刑等語。然查，本件檢、警並未因被告
    供述而查獲其毒品來源，以及被告犯行並無情輕法重而應依
    刑法第59條減輕其刑之情事，均如前述。審酌被告本案犯罪
    均為相同類型之販賣毒品罪，所侵害者為同一法益，其販賣
    毒品之行為態樣、手段復如出一轍，各項犯行間之責任非難
    重複性甚高，兼衡各罪間之犯罪態樣及手段雷同、所侵害法
    益性質相近、責任非難程度不高、犯罪時間較為相近，與被
    告所犯數罪所反應之人格特性，暨權衡各罪之法律目的、多
    數犯罪責任遞減、罪刑相當原則，而為整體評價後，本院認
    原審於量刑及定應執行刑時，在該罪法定刑為無期徒刑或10
    年以上有期徒刑，得併科新臺幣1500萬元以上罰金，並依法
    減輕後，而分別量處有期徒如附表一「原判決宣告刑」欄所
    載之刑，並定應執行有期徒刑6年6月，且已於判決理由中詳
    述審酌被告犯罪情節、犯後態度良好及家庭狀況、經濟等之
    量刑因素，以及定執行刑時應審酌之事項，已給予被告較大
    幅度之減讓。被告及其辯護人仍執前詞，請求再予以從輕量
    刑，為無理由，自應予以駁回。　　
據上論斷，應依刑事訴訟法第368條，判決如主文。
本案經檢察官楊思恬提起公訴，檢察官羅建勛到庭執行職務。
中　　華　　民　　國　　111 　年　　4 　　月　　19　　日
                  刑事第十九庭  審判長法　官  曾淑華
                                      法　官  許文章
                                      法　官  李殷君
以上正本證明與原本無異。
如不服本判決，應於收受送達後20日內向本院提出上訴書狀，其
未敘述上訴之理由者並得於提起上訴後20日內向本院補提理由書
（均須按他造當事人之人數附繕本）「切勿逕送上級法院」。
                                      書記官  周彧亘
中　　華　　民　　國　　111 　年　　4 　　月　　19　　日
附錄：本案論罪法條全文
毒品危害防制條例第4條
製造、運輸、販賣第一級毒品者，處死刑或無期徒刑；處無期徒
刑者，得併科新臺幣3千萬元以下罰金。
製造、運輸、販賣第二級毒品者，處無期徒刑或10年以上有期徒
刑，得併科新臺幣1千5百萬元以下罰金。
製造、運輸、販賣第三級毒品者，處7年以上有期徒刑，得併科
新臺幣1千萬元以下罰金。
製造、運輸、販賣第四級毒品者，處5年以上12年以下有期徒刑
，得併科新臺幣5百萬元以下罰金。
製造、運輸、販賣專供製造或施用毒品之器具者，處1年以上7年
以下有期徒刑，得併科新臺幣1百50萬元以下罰金。
前五項之未遂犯罰之。
附表一:
編號 購毒者 交易時間 交易地點 交易之毒品名稱及交付數量 交易次數 交易價金 (新臺幣，下同) 原判決宣告刑 1 王朝慶 109年8月26日 呂冠泓位於臺北市○○區○○街000巷00號4樓住處 甲基非他命5.5公克、含有GHB成分之液體（下稱GHB）水100毫升 1次 甲基安非他命部分，金額1萬元；GHB部分，金額2,300元 呂冠泓販賣第二級毒品，處有期徒刑伍年陸月。 2 王朝慶 109年9月4日 同上 GHB水100毫升 1次 金額2,300元 呂冠泓販賣第二級毒品，處有期徒刑伍年 。 3 吳唯綸 109年10月9日 同上 甲基安非他命2公克 1次 金額6,700元 呂冠泓販賣第二級毒品，處有期徒刑伍年貳月。 4 吳唯綸 109年10月28日 同上 甲基安非他命2公克(預購5公克，尚有3公克未交付) 1次 金額9,000元(預購5公克價款) 呂冠泓販賣第二級毒品，處有期徒刑伍年貳月。 
附表二:
編號 扣案物品名稱 數量 備註  1 甲基安非他命 9包 (均含包裝袋，驗餘總淨重8.1366公克)  2 行動電話 1支 (含門號0000000000號SIM卡1枚)